臺灣高等法院刑事判決
110年度上訴字第514號
上  訴  人  
即  被  告  黃泳瑋



            劉昕岡



指定辯護人  本院公設辯護人戴遐齡
上列上訴人即被告等因詐欺等案件，不服臺灣新北地方法院109
年度金訴字第166號，中華民國109年12月18日第一審判決（起訴
案號：臺灣新北地方檢察署109年度偵字第9610號、109年度偵字
第11245號、109年度偵字第18716號），提起上訴，本院判決如
下：
    主  文
原判決撤銷。
乙○○犯如附表主文欄所示之罪，各處如附表主文欄所示之刑。應
執行有期徒刑柒月。
扣案之手機（含SIM卡）壹支沒收。
丙○○犯如附表主文欄所示之罪，各處如附表主文欄所示之刑。應
執行有期徒刑柒月。
    事  實
一、丙○○及乙○○明知渠等前提供中國信託商業銀行帳號00000000
    0000號帳戶與經甲○○（暱稱「陳一信」）聯繫之真實姓名不
    詳暱稱「周董」之人使用，已遭告訴涉及詐欺集團犯罪（經
    臺灣新北地方檢察署檢察官以109年度偵字第16510、17231
    號提起公訴），可預見再經甲○○提供金融帳戶與「周董」，
    亦可能涉及詐欺集團犯罪，竟為獲取甲○○轉知「周董」所稱
    之帳戶凍結賠償款新臺幣（下同）30萬元，在縱提供帳戶及
    獲取所謂帳戶凍結賠償款，可能係詐欺集團遂行加重詐欺取
    財犯罪之一部分，並藉此獲取詐欺之犯罪所得，亦不違背其
    本意之情況下，與不詳詐欺集團成年成員（卷內無證據證明
    有未成年人），共同意圖為自己不法之所有，基於三人以上
    詐欺取財之不確定故意犯意聯絡，先於民國109年2月20日，
    由乙○○經丙○○將乙○○名下之玉山商業銀行帳號000000000000
    0號帳戶（下稱本案帳戶）提供予甲○○，嗣由同詐騙集團不
    詳成員各以如附表所示之詐欺方式訛騙如附表所示之告訴人
    ，各該告訴人因而陷於錯誤，而匯款入本案帳戶，再經甲○○
    告知丙○○匯入本案帳戶內之款項可供提領作為帳戶凍結賠償
    款後，丙○○旋轉知乙○○儘速領出，乙○○即陸續於如附表所示
    之時、地，提領如附表所示之金額，嗣經丙○○、乙○○發覺受
    騙並報警處理，而查獲上情。
二、案經丙○○、乙○○分別訴請新北市政府警察局板橋分局、新莊
    分局報告臺灣新北地方檢察署檢察官偵查起訴。
    理  由
壹、證據能力部分
    按被告以外之人於審判外之陳述，雖不符刑事訴訟法第159
    條之1至第159條之4之規定，而經當事人於審判程序同意作
    為證據，法院審酌該言詞陳述或書面陳述作成時之情況，認
    為適當者，亦得為證據；又當事人、代理人或辯護人於法院
    調查證據時，知有刑事訴訟法第159條第1項不得為證據之情
    形，而未於言詞辯論終結前聲明異議者，視為有前項之同意
    ，刑事訴訟法第159條之5定有明文。經查，檢察官、被告乙○○、丙○○及辯護人於本院審判程序時，就證據能力均未對證
    據能力有所爭執（本院卷第145至157頁），供述證據部分視
    為同意作為證據，本院審酌各該證據作成或取得時狀況，並
    無顯不可信或違法取得等情況，且經本院依法踐行證據調查
    程序並認為適當，而有證據能力；其餘資以認定本案犯罪事
    實之非供述證據，亦查無違反法定程序取得之情形，依刑事
    訴訟法第158條之4之反面解釋，亦有證據能力。
貳、實體部分
一、認定事實所憑之證據及理由
　　訊據被告乙○○、丙○○固坦承被告乙○○經被告丙○○將被告乙○○
    名下之本案帳戶提供予甲○○，嗣由甲○○告知被告丙○○匯入本
    案帳戶內之款項可供提領作為帳戶凍結賠償款後，被告丙○○
    旋轉知被告乙○○儘速領出，被告乙○○即陸續於如附表所示之
    時、地，提領如附表所示之金額，惟被告乙○○、丙○○均矢口
    否認有何三人以上共同詐欺取財罪及洗錢罪之犯行，被告乙○○辯稱：甲○○匯入本案帳戶之款項係甲○○給付乙○○因帳戶遭
    凍結之賠償款30萬元，被告乙○○並無詐欺及違反洗錢防制法
    之故意云云；被告丙○○辯稱：甲○○匯入本案帳戶之款項係甲○○給付乙○○因帳戶遭凍結之賠償款30萬元，被告丙○○並無詐
    欺之故意亦無詐欺之動機，縱有預見本案帳戶內款項可能係
    詐騙而得之可能，亦僅為基於幫助詐欺之犯意，應構成刑法
    第339條第1項詐欺罪之幫助犯云云。經查：
　㈠詐欺集團成年成員以如附表「詐欺方式」欄所示方式詐欺告
    訴人丙○○、乙○○，致告訴人丙○○、乙○○誤信為真，陷於錯誤
    ，於如附表「匯款時間、金額」欄所示時間，匯款如附表「
    匯款時間、金額」欄所示款項至本案帳戶內，再由被告乙○○
    於如附表「提領時間、金額、地點」所示時間，持本案帳戶
    提款卡至如附表「提領時間、金額、地點」所示地點提領詐
    欺款項，被告二人共犯三人以上共同詐欺取財罪之事實，業
    經被告乙○○、丙○○於原審審理中坦承不諱（金訴卷第88、12
    8頁），核與證人即告訴人丙○○於警詢、偵查中之證述（109
    年度偵字第9610號卷〈下稱偵9610號卷〉第15至21、169至170
    、210、216頁）、證人即告訴人乙○○於警詢之證述（109年
    度偵字第18716號卷〈下稱偵18716號卷〉第11至13頁）大致相
    符，且經共犯乙○○於警詢（偵9610號卷第11至14、93至95、
    165至169頁）供陳在卷，復有自動櫃員機交易明細表（偵96
    10號卷第75、79頁）、網路轉帳交易明細及來電紀錄翻拍照
    片（偵18716號卷第23至25頁）、本案帳戶基本資料、交易
    明細表（偵9610號卷第105至109頁、偵18716號卷第37至39
    頁）、本案帳戶提領明細、提款及監視器錄影畫面截圖（偵
    9610號卷第41至46頁）、自願受搜索同意書、新北市政府警
    察局板橋分局搜索扣押筆錄暨扣押物品目錄表（偵9610號卷
    第23至29頁）、本案帳戶存摺照片、存摺影本（偵9610號卷
    第47、69頁）在卷可稽。
　㈡行為人對於構成犯罪之事實，明知並有意使其發生者，為故
    意。行為人對於構成犯罪之事實，預見其發生而其發生並不
    違背其本意者，以故意論，刑法第13條定有明文。是故意之
    成立，不以對於構成犯罪之事實，明知並有意使其發生為必
    要，僅需對於構成犯罪之事實、結果，預見其發生，而其發
    生並不違背其本意即為已足。亦即倘行為人認識或預見其行
    為會導致某構成要件實現（結果發生），縱其並非積極欲求
    該構成要件實現（結果發生），惟為達到某種目的而仍容任
    該結果發生，亦屬法律意義上之容任或接受結果發生之「間
    接故意」，此即前揭法條所稱之「以故意論」。查：
　⒈被告乙○○於109年3月9日警詢供稱：「我提領15萬9900元係被
    告丙○○答應要還我的賠償款，過年前有一個『拼多多』的平台
    ，請我做相關設計物，打款給我時，害我公司戶被凍結，被
    告丙○○答應要賠償我一個帳戶30萬，二個帳戶共60萬元，從
    109年2月25日起，開始陸續要還我款，要我提供個人戶頭，
    從那天開始我才陸續去領他打給我的錢，不知道這些是詐騙
    的款項，我有問過被告丙○○收取匯款會不會有問題，他說不
    會，就是訊息中我說『又只拿我當過水人頭』這段」等語；於
    109年5月1日檢察官訊問時供稱：「我不認識陳一信，我只
    有跟被告丙○○約定他要還錢，被告丙○○也沒有提過陳一信，
    之前是中國信託突然聯絡我說有錢進去，是被告丙○○匯錯錢
    ，他說他客戶的錢匯到我這裡，要我還給他，我就把提款卡
    跟密碼給他，隔幾天後我的帳戶就被凍結，銀行說是收到詐
    欺集團的錢，被告丙○○說他也不知道怎麼回事，他說他要賠
    我一個帳戶30萬元，他分開匯好幾次給我，還一直叫我查帳
    ，截圖給他，我覺得很奇怪，但他就是要還我錢，就算是詐
    騙也是他要負責，我有猜到那是詐騙的錢，因為數字太奇怪
    了，換帳戶就懷疑是詐騙的錢，我有猜到他是做詐騙，但我
    只是想拿回自己的錢」等語；於109年6月8日檢察官訊問時
    供稱：「被告丙○○載我去徐匯中學時，我沒有下車，是有個
    男生過來找被告丙○○講話，我當時坐在副駕，我不知道是陳
    一信，我以為是拼多多平台的合作款項，且我都只有跟被告
    丙○○聯繫，我承認涉犯詐欺罪」等語（偵9610號卷第12至14
    、165至170頁、偵18716號卷第59頁）。
　⒉被告丙○○於109年3月16日警詢時供稱：「這筆錢不是我要還
    給被告乙○○，是我曾替被告乙○○介紹地下匯兌客戶叫陳一信
    ，當時他轉入被告乙○○公司戶的錢害他2個公司戶頭被凍結
    ，陳一信說要賠償一個公司戶30萬元，所以他領的那些錢都
    是陳一信答應的賠償款，當時陳一信一直不提供匯款單據，
    他又一直叫我拍提款單據給他，我覺得很異常，我覺得這筆
    錢可能有問題，陳一信叫我介紹設計或科技公司戶頭可以做
    地下匯兌，我才介紹被告乙○○來做這個地下匯兌，結果被告
    乙○○收到匯款後就出事了」等語；於109年3月17日檢察官訊
    問時供稱：「被告乙○○的挑剔公司跟他自己的中信銀行帳戶
    收到陳一信的委託收款後，轉帳到大陸去，陳一信透過我說
    要找可以做地下匯兌的帳戶，我知道被告乙○○的帳戶可以把
    台幣匯到大陸，我跟陳一信說好如果被告乙○○帳戶被凍結，
    陳一信要賠償每個帳戶30萬元，我把被告乙○○帳戶給陳一信
    後隔二天，被告乙○○就收到帳戶被凍結的消息，陳一信答應
    過完年會給付賠償款，陳一信說他2月25日開始會轉帳，如
    果確認收到轉帳要截圖給他，有收到錢就要立刻提領，再截
    圖提領後畫面給他，他才會再轉錢，我就依照陳一信通知叫
    被告乙○○領錢，因為擔心陳一信給的又是詐騙其他被害人的
    錢或是沒有給足金額，我叫被告乙○○盡量配合把錢領出來，
    我要求陳一信提供匯款來源的帳戶資料，但陳一信不願意提
    供，覺得是來路不明的款項」等語；於109年5月8日檢察官
    訊問時供稱：「陳一信（後查為甲○○）說要談貿易，問我有
    沒有認識科技或設計公司，被告乙○○的公司是廣告行銷設計
    公司，我就介紹被告乙○○，被告乙○○就提供帳戶作為代收款
    項用，結果被通報是詐欺的錢，因為這件事陳一信說要賠款
    給乙○○，一個帳戶30萬元，我有問陳一信2月25日匯過來的
    錢是不是詐騙的錢，我也有問甲○○，中間陳一信開始叫我換
    帳號，我有問他，他說沒有事，陳一信當時從轉帳就分多筆
    ，我心想為何不是一次30萬元，但他還是跟我說你先確認有
    沒有收到款項，要乙○○截圖傳給他，他才會繼續轉帳，我想
    說乙○○也是要拿去博奕的，就算有狀況也有錢還，乙○○也一
    直叫我還錢，我想要趕快把這件事處理完，因為這筆錢也是
    陳一信答應要還的，我當時只跟乙○○說陳一信說要趕快領，
    不知道錢的來源是陳一信詐騙來的，我否認涉犯詐欺」等語
    ；於109年6月8日警詢時供稱：「陳一信說要找設計公司的
    帳戶，我會去領款是陳一信叫我確認該帳戶是否有錢進來，
    被告乙○○在忙他請我拿提款卡領款，我不知道那是什麼款項
    ，陳一信請我介紹兩岸都有公司的設計公司，陳一信他們一
    開始說要合作，不知道為什麼變詐騙集團匯進來的錢，沒有
    向陳一信確認款項來源，陳一信前一天有給被告乙○○定金3
    萬元，他說是合作的訂金，我以為陳一信是拼多多的代理人
    ，26日我有帶被告乙○○在徐匯中學跟陳一信見面，有講好要
    幫電商平台找設計公司，要設計網站，合作有問題會賠30萬
    ，我沒有下車，是被告乙○○跟陳一信談的，我承認涉犯詐欺
    罪」等語；於本院審理程序中供稱：「潘仰文是我們公司長
    期茶友，是他介紹我才認識甲○○，甲○○才帶甲○○在2019年12
    月15日見面，沒有如警詢時所述要介紹地下匯兌，是講貿易
    的事」等語（偵11245號卷第17至21、149至153頁、偵9610
    號卷第181至183頁、偵18716號卷第57至59頁，本院卷第147
    頁）。
　⒊證人甲○○於警詢時陳稱：「陳一信就是我，我是介紹大陸「
    周董」給被告丙○○，再透過被告丙○○取得被告乙○○公司帳戶
    ，我當時知道的是雙邊互匯，大陸帳戶匯大陸帳戶，臺灣帳
    戶匯臺灣帳戶，後來被告丙○○跟我說被告乙○○帳戶出問題了
    ，被告乙○○要我賠償他，1個帳戶30萬元，2個帳戶共60萬元
    ，過年後我把被告乙○○帳戶給「周董」，「周董」要被告乙○○提供單據給他證明有匯賠償款，後來被告丙○○說這帳戶也
    出事了，「周董」就把我封鎖了，我有參與甲○○與被告丙○○
    見面洽談地下匯兌的事，當時是在捷運徐匯中學站附近統一
    便利商店座位區，當時去的人有我、李松謚、甲○○跟被告丙○○，當時有討論到公司換匯的事，介紹地下匯兌有吃紅，被
    告丙○○給我5000元」等語；於本院審判程序時證稱：「匯款
    30萬元給被告乙○○是「周董」要賠的，我要確定這筆錢有到
    被告乙○○帳上，所以叫被告乙○○給我看領出來的照片，我不
    知道這筆錢也是詐騙的贓款，第一次被告乙○○經由被告丙○○
    交付中信帳戶給我，這是他們要做行銷企劃，「周董」要我
    去接行銷設計，提供帳戶是因為他們要打錢過來，茶葉買賣
    是過去大陸的事，介紹那邊朋友認識，臺灣也是有在聯絡，
    茶葉買賣不是「周董」，之前說「周董」要找雙方互惠是我
    搞錯了，被告乙○○提供帳戶是設計行銷，不是地下匯兌，被
    告丙○○給我5000元是茶葉的，不是地下匯兌，打過來的錢可
    能會超過，所以要將打過來的錢報告「周董」等語（偵1124
    5號卷第247至251頁、本院卷第138至144頁）；證人甲○○於1
    09年4月12日警詢時陳稱：「我跟陳先生（阿信）是透過項
    小姐認識被告丙○○，是討論國外款項轉帳的部分，跟地下匯
    兌沒有關係，都是被告丙○○與陳先生及李松洽談的」等語；
    於109年5月13日警詢時陳稱：「一開始是項小姐跟我聯繫，
    項小姐問我有無大陸公司可配合大陸茶葉貿易交易及款項，
    我問潘仰文有無茶葉貿易相關公司可配合，潘仰文回應我說
    被告丙○○有公司可以配合，之後由項小姐聯繫阿信及阿松大
    哥，我聯繫潘先生及劉先生，在108年11月底或12月初在徐
    匯廣場地下一樓美食街座位區見面，不知道潘仰文為何說是
    兩岸換匯金融工作及介紹設計或科技公司做地下匯兌，我當
    時說的是兩岸貿易合作及款項處理，地下金融匯兌是我提到
    大陸的貨款要回臺灣，潘先生才誤會，我不認識「周董」，
    我是在徐匯廣場地下一樓美食街座位區洽談時才認識阿信，
    在這之前我都是跟項小姐聯繫，沒有提到公司換匯的問題」
    等語；於本院審判程序時證稱：「當初認識是要談貿易合作
    ，他說款項是貿易茶葉的款項，介紹被告丙○○與陳一信接洽
    是要談貿易合作茶葉買賣」等語（偵11245號卷第253至255
    、257至260頁、本院卷第134至138頁）；證人潘仰文於警詢
    時陳稱：「甲○○跟我說他有做兩岸換匯金融的工作，我知道
    我朋友丙○○有做這個，我就介紹被告丙○○給甲○○認識，當時
    我們見面，甲○○有帶一名女生跟二名男生來見面，後來就交
    給被告丙○○跟他們談」等語（偵11245號卷第265至266頁）
    。
　⒋據被告乙○○、丙○○所稱，被告乙○○前提供予甲○○之公司及個
    人之中信帳戶，因被通報為詐騙集團使用之帳戶而遭凍結，
    被告乙○○、丙○○均因前次遭通報之事而心生懷疑，依被告乙○○、丙○○本身具正常智識能力、一定社會經驗、前次經驗及
    與對方互動之過程等情狀，應已預見其所提供之帳戶係從事
    詐欺犯罪之可能性甚高，故始詢問是否合法。又匯款之款項
    係分多筆匯入，甲○○未提供匯款證明，反要求被告乙○○、丙○○收到匯款後隨即截圖取款，一般人均得輕易發現此提領過
    程異乎常情，顯與事理有違。且被告丙○○得知款項匯入後，
    仍通知被告乙○○儘速領出，復依被告乙○○稱「我有猜到他是
    做詐騙，但我只是想拿回自己的錢」、被告丙○○稱「因為擔
    心陳一信給的又是詐騙其他被害人的錢或是沒有給足金額，
    我叫乙○○盡量配合把錢領出來」等語可知，被告乙○○、丙○○
    提領款項時已查覺此或涉及詐騙，詎被告乙○○、丙○○因貪圖
    可獲取所謂帳戶凍結賠償款，竟甘冒風險，執意提領被害人
    匯入之款項，凡此皆足彰顯被告乙○○、丙○○具有容認他人將
    本案帳戶作為詐欺取財匯款指定帳戶使用之詐欺取財不確定
    故意甚明。
　⒌被告乙○○、丙○○雖以前詞置辯，惟遍觀上述被告乙○○、丙○○
    之陳述及證人之證言，對於匯款予被告乙○○之30萬元之原因
    究係拼多多請伊做相關設計物之款項、被告丙○○匯錯錢，伊
    要還錢、地下匯兌，甲○○要賠償、設計網站，合作有問題賠
    30萬、雙邊互匯，「周董」要賠、做行銷企劃；關於至徐匯
    中學洽談之原因及細節，究係被告乙○○所稱某男子過來車旁
    找被告丙○○談話、被告丙○○所稱係講貿易的事；伊沒有下車
    ，是被告乙○○跟甲○○談、證人甲○○所稱洽談地下匯兌的事，
    地點在捷運徐匯中學站附近統一便利商店座位區、證人甲○○
    於109年4月12日警詢所稱討論國外款項轉帳、於109年5月13
    日警詢時所稱大陸茶葉貿易交易及款項，在徐匯廣場地下一
    樓美食街座位區見面，當時說的是兩岸貿易合作及款項處理
    、於本院審判程序時所證稱當初認識是要談貿易合作，他說
    款項是貿易茶葉的款項，介紹被告丙○○與陳一信接洽是要談
    貿易合作茶葉買賣、證人潘仰文於警詢時所稱見面是談兩岸
    換匯金融，前後扞格，自非可採，難為被告有利之認定。
　㈢綜上，被告二人翻異前詞，所辯均不足採信，本案事證明確
    ，被告犯行洵堪認定，應依法論科。
二、論罪科刑
　㈠核被告乙○○、丙○○所為，均係犯刑法第339條之4第1項第2款
    之三人以上共同詐欺取財罪。被告乙○○、丙○○與不詳之詐欺
    集團成員間，有犯意聯絡及行為之分擔，應論以共同正犯。
    被告乙○○於如附表所示時、地多次提領詐欺款項之行為，係
    為達到詐欺取財之目的，而侵害同一財產法益，各行為之獨
    立性均極為薄弱，難以強行分開，依一般社會健全觀念，應
    視為數個舉動之接續施行，合為包括之一行為予以評價，論
    以接續犯之單純一罪。被告乙○○、丙○○就如附表各編號所示
    之犯行，計有2名被害人，犯意各別，行為互殊，應予分論
    併罰。
　㈡按刑法第339條之4第1項第2款之三人以上共同詐欺取財罪，
    其法定刑係1年以上7年以下有期徒刑，得併科1百萬元以下
    罰金，然同為三人以上詐欺取財之人，其原因動機不一，犯
    罪情節未必盡同，其以三人以上詐欺取財行為所造成危害社
    會之程度自屬有異，法律科處此類犯罪，所設之法定最低本
    刑卻同為「1年以上有期徒刑」，不可謂不重，於此情形，
    自非不可依客觀之犯行與主觀之惡性二者加以考量其情狀，
    是否有可憫恕之處，適用刑法第59條之規定酌量減輕其刑，
    期使個案裁判之量刑，能斟酌至當，符合罪刑相當原則及比
    例、平等原則（最高法院96年度台上字第6103號、97年度台
    上字第4319號判決意旨參照）。本案被告乙○○、丙○○所犯三
    人以上共同詐欺取財之犯行，固應非難，然查如附表所示之
    告訴人丙○○、乙○○被害金額分別為11萬8940元、4萬9985元
    ，被告乙○○分別以13萬元、5萬元與告訴人丙○○、乙○○達成
    調解，並已給付完畢，有原審調解筆錄（偵11245號卷第239
    至240頁、原審卷第111頁）、被告乙○○提出之臺幣活存明細
    （原審卷第133至137、211頁）附卷可參，堪認被告二人就
    此部分已積極填補告訴人丙○○、乙○○之損害，確有悔意，衡
    情依刑法第339條之4第1項第2款三人以上共同詐欺取財罪科
    以最低度刑，仍有情輕法重之虞，爰依刑法第59條規定，均
    予酌減其刑。
三、撤銷改判之理由
  ㈠原審以被告二人所犯各罪事證明確，據以論罪科刑，固非無
    見。惟被告二人以自己帳戶即乙○○名下帳戶供匯款，難認被
    告乙○○、丙○○此部分所為構成洗錢防制法第14條第1項之洗
    錢罪，此部分檢察官不能證明被告犯罪，應不另為無罪之諭
    知，理由詳如後述，原審逕以認定被告二人所為亦構成洗錢
    罪，顯有未恰。被告乙○○、丙○○上訴意旨猶執前詞否認犯罪
    ，雖無理由，惟原判決既有上開可議之處，此部分自屬無可
    維持，均應由本院予以撤銷改判。
  ㈡爰審酌現今社會詐欺事件層出不窮、手法日益翻新，政府及
    相關單位無不窮盡心力追查、防堵，大眾傳播媒體更屢屢報
    導民眾被詐欺，甚至畢生積蓄因此化為烏有之相關新聞，本
    案被告乙○○、丙○○正值青壯，不思依循正途獲取穩定經濟收
    入，已明知前所提供之帳戶極可能涉及詐欺集團犯罪，竟為
    獲取所謂之帳戶凍結賠償款，再次提供帳戶並將款項領出，
    屬詐欺集團遂行詐欺取財犯行不可或缺之角色，與詐欺集團
    成員以結構性分工方式，向如附表所示之告訴人行騙，造成
    其等財產損失，被告乙○○、丙○○所為應受相當非難；惟念及
    渠等與如附表所示之告訴人均達成和解，且已如數賠償之犯
    後態度；暨被告乙○○自陳為大學肄業之智識程度，職業為物
    理治療師，月收入約4萬餘元，須扶養未成年子女2名之生活
    狀況；被告丙○○自陳為大學畢業之智識程度，職業為空調設
    備銷售，月收入約4萬元，須扶養未成年子女2名之生活狀況
    （原審卷第130頁）等一切情狀，分別量處如主文所示之刑
    ，並定其應執行之刑。
四、沒收部分：
    按供犯罪所用、犯罪預備之物或犯罪所生之物，屬於犯罪行
    為人者，得沒收之；犯罪所得，屬於犯罪行為人者，沒收之
    ；前2項之沒收，於全部或一部不能沒收或不宜執行沒收時
    ，追徵其價額；宣告前2條之沒收或追徵，有過苛之虞、欠
    缺刑法上之重要性、犯罪所得價值低微，或為維持受宣告人
    生活條件之必要者，得不宣告或酌減之，刑法第38條第2項
    前段、第38條之1第1項前段、第38條之2第2項分別定有明文
    。經查：
  ㈠扣案被告乙○○所有之手機1支（含SIM卡，IMEI1：0000000000
    00000、IMEI2：000000000000000），其係使用其中之通訊
    軟體微信與被告丙○○聯絡本案提領款項一事，有新北市政府
    警察局板橋分局搜索扣押筆錄暨扣押物品目錄表（偵9610號
    卷第27至29頁）、被告乙○○手機內微信對話紀錄翻拍畫面（
    偵9610號卷第115至155頁）在卷足佐，依前開規定，應諭知
    沒收。至扣案被告乙○○所有之本案帳戶存摺，固係本案如附
    表所示之告訴人匯入款項之帳戶，惟衡酌該帳戶現已遭警示
    ，沒收已無刑法上之重要性，爰依刑法第38條之2第2項之規
    定，不予宣告沒收。
  ㈡本案如附表所示之告訴人丙○○、乙○○分別匯入本案帳戶之被
    害金額11萬8940元、4萬9985元，部分業經被告乙○○領取，
    部分仍留存在被告乙○○名下之本案帳戶中，堪認上開金額均
    屬被告乙○○本案之犯罪所得，惟被告乙○○業已與告訴人丙○○
    、乙○○成立調解，並已如數給付完畢，業如前述，足見被告
    乙○○賠償告訴人丙○○、乙○○之金額已高於其所實際獲取之不
    法利益，足以達到沒收制度剝奪被告犯罪所得之立法目的，
    若仍宣告沒收，將使其承受過度不利益，而有過苛之虞，爰
    依刑法第38條之2第2項規定，不為沒收或追徵之諭知。
五、不另為無罪諭知部分
　  公訴意旨雖另以：被告乙○○、丙○○上開犯行另涉犯洗錢防制
    法第14條第1項之洗錢等罪嫌云云。惟按洗錢防制法所稱「
    洗錢」，指下列行為：一、意圖掩飾或隱匿特定犯罪所得來
    源，或使他人逃避刑事追訴，而移轉或變更特定犯罪所得。
    二、掩飾或隱匿特定犯罪所得之本質、來源、去向、所在、
    所有權、處分權或其他權益者。三、收受、持有或使用他人
    之特定犯罪所得，該法第2條定有明文。又洗錢防制法之立
    法目的，依同法第1條規定，係為防制洗錢，打擊犯罪，促
    進金流之透明，即在防止洗錢者利用洗錢活動掩飾或隱匿特
    定犯罪所得，使其形式上轉換成為合法來源，以掩飾或切斷
    特定犯罪所得與犯罪之關聯性，藉以逃避、妨礙犯罪之追訴
    及處罰，故其所保護之法益為國家對於特定犯罪之追訴及處
    罰，至於該特定犯罪行為所侵害之法益，因已該當於各犯罪
    行為之構成要件規定加以保護，即非制定該法之主要目的。
    準此，洗錢防制法第14條第1項洗錢罪之成立，除行為人客
    觀上須有掩飾或隱匿特定犯罪所得與犯罪之關聯性，使其來
    源形式上合法化之具體行為（洗錢行為）外，尚須行為人主
    觀上有為逃避或妨礙國家對於所犯特定犯罪之追訴及處罰，
    而掩飾或隱匿其犯罪所得或變得之財產或財產上利益與犯罪
    之關聯性，使其來源形式上合法化之犯罪意思（洗錢犯意）
    ，始克相當。倘未兼具洗錢犯意及洗錢行為，祇是單純從金
    融機構帳戶提領犯罪所得之財物，而無掩飾或隱匿其來源與
    犯罪之關聯性，使其來源形式上合法化，以逃避追訴、處罰
    之犯意者，應僅屬事後處分贓物之行為，難謂係洗錢。因此
    ，是否為洗錢行為，應就犯罪全部過程加以觀察，包括有無
    因而使特定犯罪所得之本質、來源、所在、所有權或其他權
    益改變，因而妨礙特定犯罪之追查或處罰，或有無阻撓或危
    及國家對於特定犯罪所得之來源追查或處罰之行為在內。若
    非先有犯罪所得，再加以掩飾或隱匿，而係取得犯罪所得之
    犯罪手段，或並未合法化犯罪所得之來源，而能一目了然來
    源之不法性，或作直接使用或消費之處分行為，自非洗錢防
    制法所規範之洗錢行為（最高法院106年度台上字第3711號
    、第269號、100年度台上字第630號、97年度台上字第5644
    號判決參照）。經查被告二人係以被告乙○○之本人玉山銀行
    本案帳戶提供予詐欺集團匯款之用，如附表所示告訴人匯款
    給何人、匯款金額流向，均可明確查知係匯給被告乙○○之本
    人帳戶，且無任何刻意躲藏、閃避之客觀行為，已難遽認渠
    等主觀上有逃避、妨礙國家對於詐欺犯罪追查之意思。此外
    ，被告二人於取得詐欺所得後，亦未再以其他帳戶或方法再
    另加以掩飾或隱匿，亦不足以改變詐欺所得資本質，亦無從
    掩飾、隱匿詐欺所得來源與詐欺犯罪之關聯性及使其來源合
    法化，則被告二人在此歷程中，自不構成洗錢罪。是此部分
    核屬不能證明被告犯罪，本應為無罪之諭知，惟公訴意旨認
    與上揭論罪部分間具有想像競合犯之裁判上一罪之關係，爰
    不另為無罪之諭知。
據上論斷，應依刑事訴訟法第369條第1項前段、第364條、第299
條第1項前段，刑法第28條、第339條之4第1項第2款、第59條、
第38條第2項前段、第51條第5款，刑法施行法第1條之1第1項，
判決如主文。
本案經檢察官許慈儀提起公訴，檢察官何明楨到庭執行職務。
中　　華　　民　　國　　110 　年　　4 　　月　　8 　　日
                  刑事第十九庭  審判長法　官  曾淑華
                                      法　官  王美玲
                                      法　官  許文章
以上正本證明與原本無異。
如不服本判決，應於收受送達後20日內向本院提出上訴書狀，其
未敘述上訴之理由者並得於提起上訴後20日內向本院補提理由書
（均須按他造當事人之人數附繕本）「切勿逕送上級法院」。
                                      書記官  陳盈芝
中　　華　　民　　國　　110 　年　　4 　　月　　8 　　日
附錄：本案論罪科刑法條全文　　　　　　　　　　　　　　　
刑法第339條之4
犯第339條詐欺罪而有下列情形之一者，處1年以上7年以下有期
徒刑，得併科1百萬元以下罰金：
一、冒用政府機關或公務員名義犯之。
二、三人以上共同犯之。
三、以廣播電視、電子通訊、網際網路或其他媒體等傳播工具，
    對公眾散布而犯之。
前項之未遂犯罰之。

附表 （註：匯款及提款時間、金額均以向銀行函調之交易明細表為準，逕予更正補充）      編號 告訴人 詐欺方式 匯款時間、金額 提領時間、金額、地點 主文 1 丙○○ 詐欺集團成員於109 年2 月23日16時15分許，假冒DHC 之客服人員，致電丙○○，佯稱誤設其為高級會員，需每月付款會費云云，要求其至超商ATM操作以解除該設定，致丙○○陷於錯誤，依指示操作超商ATM ，而匯款如右所示。 109 年2 月25日 ①18時49分34秒匯款29,985元； ②19時0 分56秒匯款29,985元；109 年2 月27日 ③18時15分42秒匯款29,985元； ④18時22分42秒匯款28,985元。 109 年2 月25日 ①19時31分43秒提領30,000元； ②19時32分24秒提領30,000元； ③19時33分4 秒提領30,000元； ④19時33分45秒提領10,000元（新北市○○區○○路0 號玉山銀行板新分行）。109 年2 月25日 ⑤23時7 分38秒提領20,000元； ⑥23時8 分35秒提領20,000元（新北市○○區○○路000 號統一超商合安店）。109 年2 月26日 ⑦8 時37分7 秒提領19,000元（新北市○○區○○路0 段000 號統一超商新展店）。109 年2 月26日 ⑧10時9 分25秒提領900 元（新北市○○區○○○路00號萊爾富超商板橋合安店）。 乙○○犯三人以上共同詐欺取財罪，處有期徒刑陸月。丙○○犯三人以上共同詐欺取財罪，處有期徒刑陸月。 2 乙○○ 詐欺集團成員於109 年2 月27日16時47分許，假冒某網購客服人員致電乙○○，佯稱誤將其加入會員，需每月付款會費云云，要求操作手機APP 以解除該設定，致乙○○陷於錯誤而匯款如右所示。 109 年2 月27日 ①18時28分23秒匯款49,985元。  乙○○犯三人以上共同詐欺取財罪，處有期徒刑陸月。丙○○犯三人以上共同詐欺取財罪，處有期徒刑陸月。